【裁判字號】    97,訴,372
【裁判日期】    970923
【裁判案由】    毒品危害防制條例
【裁判全文】
臺灣苗栗地方法院刑事判決               97年度訴字第372號
公  訴  人  臺灣苗栗地方法院檢察署檢察官
被      告  丁○○
指定辯護人  本院公設辯護人  戊○○
上列被告因違反毒品危害防制條例案件，經檢察官提起公訴（97
年度偵字第2350號），判決如下：
    主  文
丁○○無罪。
    理  由
一、公訴意旨略以：
  (一)丁○○前於93年間曾因違反毒品危害防制條例案件，經本院
    以93年度苗簡字第351 號刑事判決判處有期徒刑6 月確定，
    甫於民國94年7 月26日執行完畢。詎猶不知悔改，意圖營利
    ，基於販賣第二級毒品安非他命之犯意，於96年12月9 或10
    日下午2 時至3 時間之某時，由0000000乙○ (下稱乙○)駕駛自
    用小客車搭載0000000甲○ （下稱甲○），先由甲○在苗栗縣苗栗
    市南苗三角公園旁以公用電話撥打丁○○之行動電話稱欲前
    去丁○○位於苗栗市○○街63號3 樓丁○○租屋處找丁○○
    ，之後抵達苗栗市○○街與為公路口時，甲○復以公用電話撥
    打丁○○之行動電話稱其已到達，請丁○○下來開門，待甲○
    、乙○抵達苗栗市○○街63號前，丁○○即下樓來，坐在車上
    之甲○向丁○○表示欲購買新臺幣（下同）2 千元之安非他命
    ，並交予丁○○2 千元，丁○○隨即上樓持安非他命1 包約
    0.5 公克交予甲○。嗣後甲○即於96年12月12日凌晨5 時30分施
    用上開購得之安非他命置於玻璃吸食器（未扣案）點火燒烤
    後，再以口鼻吸取煙霧之方式，施用安非他命1 次（涉嫌施
    用第二級毒品罪嫌部分，經臺灣苗栗地方法院檢察署以另案
    提起公訴）。之後於96年12月13日16時50分許，甲○因另案遭
    通緝為警緝獲，經其同意採尿送驗呈安非他命陽性反應，而
    於臺灣苗栗地方法院檢察署偵訊時供出毒品來源係丁○○，
    而查獲上情。
  (二)綜上，因認被告丁○○係涉犯毒品危害防制條例第4 條第 2
    項之販賣第二級毒品罪嫌云云。
二、本院判斷:
  (一)按犯罪事實應依證據認定之，無證據不得認定犯罪事實；不
    能證明被告犯罪者，應諭知無罪之判決，刑事訴訟法第 154
    條第2 項及第301 條第1 項分別定有明文。次按認定不利於
    被告之事實，須依積極證據，苟積極證據不足為不利於被告
    事實之認定時，即應為有利於被告之認定，更不必有何有利
    之證據；又事實之認定，應憑證據，如未能發現相當證據，
    或證據不足以證明，自不能以推測或擬制之方法，以為裁判
    基礎。而刑事訴訟法上所謂認定犯罪事實之積極證據，係指
    適合於被告犯罪事實認定之積極證據而言，雖不以直接證據
    為限，間接證據亦包括在內；然而無論直接或間接證據，其
    為訴訟上之證明，須於通常一般之人均不致有所懷疑，而得
    確信其為真實之程度者，始得據為有罪之認定，倘其證明尚
    未達到此一程度，而有合理之懷疑存在時，致使無從形成有
    罪之確信，根據「罪證有疑，利於被告」之證據法則，即不
    得遽為不利被告之認定（最高法院30年上字第816 號、29年
    上字第3105號、30年上字第1831號、40年台上字第86號及76
    年台上字第4986號判例意旨參照）。另刑事訴訟法第161 條
    已於91年2 月8 日修正公布，其第1 項規定：檢察官就被告
    犯罪事實，應負舉證責任，並指出證明之方法。因此，檢察
    官對於起訴之犯罪事實，應負提出證據及說服之實質舉證責
    任。倘其所提出之證據，不足為被告有罪之積極證明，或其
    指出證明之方法，無從說服法院以形成被告有罪之心證，基
    於無罪推定之原則，自應為被告無罪判決之諭知（最高法院
    92年台上字第128 號判例意旨參照）。
  (二)本件公訴人認被告丁○○涉犯毒品危害防制條例第4 條第 2
    項之販賣第二級毒品罪嫌，無非係以下列證據以為憑據：
  1.秘密證人甲○之偵訊筆錄：證明經秘密證人甲○具結證述被告販
    賣第二級毒品安非他命之事實。（見97年他字第350 號偵查
    卷第4 ～5 、19～21頁）
  2.秘密證人乙○之偵訊筆錄：證明經秘密證人乙○具結證述被告販
    賣第二級毒品安非他命之事實。（見97年他字第350 號偵查
    卷第31～33頁）
  3.證人即被告丁○○之房東鄭吳梅英之警詢證述：證明被告丁
    ○○向證人鄭吳梅英承租苗栗市○○街63號3 樓為租屋處之
    事實。（見97年他字第350 號偵查卷第13～14頁）
  4.秘密證人甲○之正修科技大學超微量研究中心檢驗報告1 紙：
    證明秘密證人甲○施用安非他命之事實。（附於甲○之施用毒品
    案卷）
  5.秘密證人甲○之施用安非他命之起訴書：證明秘密證人甲○施用
    安非他命之事實。（附於甲○之施用毒品案卷）
  6.秘密證人甲○、乙○指證販賣毒品地點之照片共8 張：證明被告
    販賣安非他命之事實。（附於甲○之施用毒品案卷）
  7.秘密證人甲○全國刑案資料查註紀錄表、法務部全國檢察官線
    上查詢刑案人犯在監所最新資料報告：證明秘密證人甲○與乙○
    無串供可能之事實。（見本院卷牛皮紙袋）
  8.秘密證人乙○全國刑案資料查註表、法務部全國檢察官線上查
    詢刑案人犯在監所最新資料報告：證明秘密證人甲○與乙○無串
    供可能之事實。（見本院卷牛皮紙袋）
  (三)訊據被告丁○○堅決否認有何違反毒品危害防制條例第4 條
    第2 項之販賣第二級毒品犯行而辯稱：
    本件被訴事實除證人甲○、乙○之證述外。其餘證據均與起訴事
    實無直接關連性，而證人甲○、乙○之證述除個別前、後不同外
    ，2 人所述內容亦均不相同，難予採信，無足以證明被告丁
    ○○有販賣安非他命之犯行。而為以下論述：
  1.被告自95年4 月13日因施用安非他命被查獲，參與緩起訴處
    分規定之戒除毒癮療程後，至96年9 月12日止均符合規定而
    無再犯；96年12月13日案外人丙○○因被通緝而在被告居所
    遭警員逮捕，當時亦未在被告居所查獲有任何與安非他命有
    關物品，97年5 月28日被告因本案為警員約談，並同時採集
    尿液檢驗，亦無施用安非他命反應；足證被告自95年4 月13
    日起至97年5 月28日之2 年多以來，均無再施用安非他命，
    亦無持有安非他命，豈可能販賣安非他命予證人甲○？
  2.由證人甲○與乙○自行案件中得知，證人甲○、乙○兩人交好，且均
    有施用安非他命犯行，證人甲○因幫助證人乙○處理討債事宜，
    故其所施用之安非他命均係由證人乙○無償供給，證人乙○並有
    長期大量販賣安非他命行為；如證人甲○需要安非他命施用，
    直接向證人乙○索取即可，何必向被告以價購買？縱使證人乙○
    無法立即提供，但向證人乙○之上手購買安非他命，絕對比向
    他人購買要方便且便宜，豈可能向已不再施用安非他命之被
    告購買？故證人甲○、乙○指稱證人甲○曾向被告購買安非他命，
    顯然與事理不符，依刑事訴訟法第155條第1項但書後段規定
    ，此等與論理法則有違之證據，不得作為被告不利證據。
  3.被告復指稱證人甲○之證述有下列各項矛盾而不可採：
  (1)證人甲○於97年4 月28日偵查中指述，向被告購買安非他命是
    以證人甲○之0954……電話向被告聯絡，並稱可調閱該電話通
    聯紀錄以資證實；而證人甲○於與乙○共同被告之案件中，亦於
    97年3 月5 日警詢中，稱入監服刑前（指96年12月13日前）
    所使用之電話為0954……都是以此電話與乙○之0988……電話
    聯絡（參該日筆錄第5 頁）；復據檢察官據此而調閱0954…
    …電話通聯紀錄，結果並無證人甲○所述與被告之通話紀錄，
    但甲○此電話之通聯紀錄，於96年12月12日以前，每日均有數
    十通之通話紀錄，於同年月13日以後，幾乎處於無通話狀態
    ，縱或有亦是他人撥入此電話，且係未接通之無通話時間紀
    錄，此與證人甲○於同年月13日入監服刑情況相同，故甲○當時
    確實是使用此電話，毋庸置疑。
  (2)檢察官97年5 月9 日依前述證人甲○電話之通聯紀錄，因無甲○
    使用電話與被告聯絡之記錄，詢問甲○向被告購買安非他命情
    形，甲○此時隨即改口稱是在南苗三角公園先以公共電話向被
    告聯絡，再於到被告住處附近便利商店後，又再用公共電話
    向被告聯絡；於法院審理時，除再次陳述是以公共電話向被
    告聯絡外，連公共電話位置、是使用投幣式公共電話、投了
    5 或10元等等，信誓旦旦明確無疑；經辯護人提出被告電話
    之通聯紀錄，供甲○檢視並無公共電話之來電紀錄，且甲○所述
    三角公園附近之地點並無公共電話，而被告住處便利商店之
    公共電話是使用磁卡，而非投幣式之公共電話等等，與甲○所
    述全然不同後，甲○見謊言遭揭穿，只得承認說謊，並表明沒
    有意見。
  (3)雖檢察官於覆主詰問證人甲○時，再度提出被告電話通聯紀錄
    供甲○觀看，並稱如果使用公共電話聯絡是說謊，則請證人甲○
    依據被告通聯紀錄指出何者係甲○撥給被告之通話，甲○隨即依
    此改稱0000000000電話係甲○當時所使用之電話：但甲○於96年
    12月時使用之電話為0954……業據甲○於本案及甲○自身案件陳
    明在案，且該電話之使用紀錄，亦與被告入監服刑時間相符
    ，故甲○此時改稱是另以0000000000電話與被告聯絡，顯然是
    黔驢技窮指著電話通聯紀錄胡說，尤其辯護人先前就已經就
    提示被告電話通聯紀錄，要甲○指出何者是公共電話之通話紀
    錄時，甲○即已見到通聯紀錄上載有0000000000電話記錄，亦
    未說明是以此電話與被告聯絡，只在遭辯護人拆穿其謊言時
    稱沒有意見；足證證人甲○後來又稱是以0000000000電話與被
    告聯絡，又是謊言而難以置信。
  (4)而0000000000電話與證人甲○所有之0954……通話密集，故甲○
    應知此電話持有人為何，對此電話號碼亦相當熟識可隨時背
    誦，利用檢察官再次提示電話通聯紀錄，並暗示可另指出其
    他與被告通話之電話時，甲○遂指示此電話係其使用；但由被
    告電話之通聯紀錄可知，此電話同時亦與被告通話密集，幾
    乎每天都有數次電話往來，故其使用人與被告關係亦密切，
    絕非對被告真實姓名、住址均不知之甲○可相比擬，故甲○所述
    純屬在謊言遭拆穿後，為圓謊而臨時再度為不實陳述。
  (5)至於證人甲○原先所稱是以0954……電話與被告聯絡，經檢察
    官調閱其通聯紀錄後，甲○隨即改稱是以公共電話與被告聯絡
    ；當檢察官問甲○何以不用行動電話與被告聯絡，甲○稱行動電
    話掉了，當時停機（參本院審判筆錄第6 、11頁）；當辯護
    人提示甲○之0954……電話通聯紀錄，詰問該電話並未停機仍
    在使用時，甲○隨即改稱該電話是借給友人張金淼，而張金淼
    是住在苗栗縣西湖鄉（參同日筆錄第17頁）；當辯護人再詰
    問，該電話之通話位置，從未在苗栗縣西湖鄉時，甲○又隨即
    改稱張金淼人在苗栗；而甲○稱只是偶而與張金淼聯絡，但依
    甲○所稱當時實際使用之0000000000電話與借給張金淼之0954
    ……通話，卻是通話密集亦非偶爾，足證甲○的證詞全係依辯
    護人提示之證據，在不斷隨時改變，毫無可信度。
  4.至於證人乙○於偵查中，亦附和證人甲○不實指述，指稱甲○是以
    公共電話與被告聯絡購買安非他命，甚至證稱甲○以公共電話
    聯絡時，尚且聽到甲○講到要購買安非他命（參97年度他字第
    350 號卷第32頁），與甲○自稱之謊言完全相符，足證甲○、乙○
    早已串證藉以誣陷被告（尤其甲○、乙○於97年5 月1 日上、下
    午同時在法院及檢察署開庭，搭同一囚車進出），乙○指述亦
    不足採信；在本院審理時，乙○雖又改稱甲○是以手機與被告聯
    絡，但乙○亦一改先前指稱知道甲○是向被告購買安非他命，反
    而一再強調未見到被告交付甲○安非他命，且若甲○是購買安非
    他命，一定會請乙○使用，但當天甲○並未如此，乙○反而質疑甲○
    當天是否有購買安非他命，顯見乙○並不願再為甲○之不實指控
    作證，乙○亦不願自己擔負偽證罪。而證人甲○、乙○就當天2 人
    是如何見面，有無事先相約？在何地點見面、出發、分手，
    所述均南轅北轍，2 人毫無交集，足證指稱2 人共同前往被
    告住處購買安非他命，純屬虛構杜撰，難以令人置信。
  5.綜上，被告乃辯稱：因本案僅有證人甲○、乙○不斷變更之指述
    ，令人絲毫無法相信外，且甲○、乙○在當時又時時擁有安非他
    命可販賣及供給他人施用，亦不可能與已近2 年未再沾染安
    非他命之被告購買；故本案毫無令人確信之證據，足以證明
    被告有販賣安非他命，反由甲○不斷變更之證詞，可以證實甲○
    確實是挾怨誣陷，在無積極且明確證據下，理應為被告無罪
    判決，以免冤抑等語。
  (四)證據能力方面：按被告以外之人於偵查中向檢察官所為之陳
    述，除顯有不可信之情況者外，得為證據，刑事訴訟法第15
    9 條之1 第2 項定有明文。此係因上開偵查中向檢察官所為
    之陳述雖仍為審判外之陳述，但立法者衡量刑事訴訟法規定
    檢察官代表國家偵查犯罪、實施公訴，依法有訊問被告、證
    人、鑑定人之權，且實務運作時，偵查中檢察官向被告以外
    之人所取得之陳述，原則上均能遵守法律規定，不致違法取
    供，其可信性極高，為兼顧理論與實務為由，而對「被告以
    外之人於偵查中向檢察官所為之陳述」，例外規定除有顯不
    可信之情況者外，得為證據。本件秘密證人甲○及乙○於偵查中
    向檢察官所為之證述業經具結，且其於本院審理時亦到庭就
    其於偵查中所為之證述接受被告及辯護人之詰問，揆諸司法
    院大法官會議釋字第582 解釋意旨，對於被告之詰問權已有
    所保障，即已合於法定程序。另秘密證人甲○及乙○於偵查中既
    皆分別經具結願負偽證罪之刑事責任後方為證述，在證據能
    力方面亦應認其所為證述之真實性可獲初步之確保。是綜上
    所述，秘密證人甲○及乙○於偵查中經具結後向檢察官所為之證
    述，尚難認有「顯不可信」之情況，應有證據能力，先予敘
    明。
  (五)經查：
  1.公訴人認被告涉犯販賣第二級毒品安非他命，無非係以秘密
    證人甲○及乙○偵查中之供述為主要依據。訊據被告丁○○乃辯
    稱：本件係因案外人丙○○在其租屋處被警察查獲，故案外
    人丙○○以為係其檢舉，而受人誣告；且秘密證人甲○及乙○之
    證詞有諸多與事實不符及矛盾之處，無法用為被告有罪之認
    定等語。
  2.次查，秘密證人甲○確有於96年12月9 日至12日間施用第二級
    毒品安非他命之事實，並經警方將證人甲○之排尿送檢測後確
    有施用第二級毒品安非他命之反應，有秘密證人甲○之正修科
    技大學超微量研究中心檢驗報告1紙及秘密證人甲○ 之施用安
    非他命之起訴書可證（見證人甲○之施用毒品案卷），堪可認
    定。惟秘密證人甲○所施用之毒品是否係向被告丁○○所購得
    ，尚屬有疑。詳言之，本件應探究者，乃秘密證人甲○及乙○於
    警詢、偵查及審理中之供述，是否與事實相符，而可採信？
    經查，秘密證人甲○及乙○所為之證言，有下述與事實不符、矛
    盾及與常情不合之處，而不得作為認定被告有罪之證據：
  (1)秘密證人甲○部分：
  首先應予審究者，秘密證人甲○於本件所指證被告丁○○販賣
    毒品犯行時間即96年12月9 日或10日，當時證人甲○所使用之
    行動電話門號究竟為何？關此，應為秘密證人甲○所親自申辦
    之遠傳電信「0954……行動電話門號」，而非審理程序後段
    證人甲○所指稱之「0000000000號」行動電話門號。詳言之：
  a.經查，秘密證人甲○於96年12月13日16時50分，因涉嫌他案經
    通緝而在苗栗縣苗栗市○○路與員林街口為警緝獲，業經秘
    密證人甲○於偵訊中供述甚明（見本院卷牛皮紙袋秘密證人甲○
    個人偵訊卷96年12月13日偵訊筆錄第2 頁），且於緝獲後即
    因他案羈押及入監執行，乃至本件審理期日（97年8月19 日
    ）為止，證人甲○均無再使用行動電話之可能，堪予認定。
  b.又證人甲○於96年12月間所使用之手機門號號碼，業經秘密證
    人甲○於證人甲○及乙○共同案件之偵查卷「97年3 月5 日偵訊筆
    錄」中證述明確：「（問：乙○有無販賣毒品？）乙○有販賣毒
    品安非他命。」、「（問：你與乙○如何聯繫？）『我入監服
    刑之前使用之電話為0954……』，我都是以這支電話與乙○所
    使用之0988……電話聯繫。」（見本院卷牛皮紙袋證人甲○及
    乙○共同案件偵查卷宗第118 頁背面），是可知證人甲○入監前
    所使用之手機門號為「0954……」號。
  c.復佐以遠傳電信股份有限公司97年5 月1 日「0954……門號
    」雙向通聯記錄查詢回覆傳真函文，可知「0954……門號」
    於96年12月13日以前之通話使用頻率均甚為頻繁，惟96年12
    月14日後乃至97年4 月28日之查詢範圍中均無任何通話紀錄
    （見通聯傳真函文第139～145頁）；是自「0954……門號」
    之通聯使用紀錄可知，核與秘密證人甲○於96年12月13日為警
    緝獲後即無法使用行動電話之客觀事實相符，故該手機係由
    證人甲○所使用當屬無疑。
  d.而證人甲○於本院97年8 月19日審理中交互詰問程序後段，改
    稱其使用之手機門號為0000000000號，惟此證述並不足採：
    蓋查，秘密證人甲○於偵訊時即明確證稱，其與被告聯繫之手
    機號碼並非0000000000號，而係「0954……」號：「（問：
    與該藥頭如何聯繫洽購毒品？）『用我的0954……』，他的
    電話我忘記了，如果調通聯我就記得。」（見牛皮紙袋證人
    甲○個人案件偵查卷97年4 月28日訊問筆錄第2 頁），是證人
    甲○於證述自由之情形下，其證詞自始均未提及門號00000000
    00號行動電話；且依實務見解認為，證人保護法揆其立法目
    的，係藉刑罰減免之誘因，以鼓勵刑事案件之被告或犯罪嫌
    疑人，使其勇於供出與案情有重要關係之待證事項或其他共
    犯犯罪之事證，以協助檢察官有效追訴其他共犯，並為秘密
    證人提供相關保護措施，例如：偵查或審理中為訊問時，應
    以蒙面、變聲、變像、視訊傳送或其他適當隔離方式為之，
    證人保護法第11條第4 項定有明文（見最高法院97年度台上
    字第3872號、95台上字第9543號刑事判決意旨參照），及身
    份絕對保密，若於必要情形並得為短期生活安置等，其目的
    均在確實保障秘密證人所為證言之真實性，而得無所掛慮、
    暢所欲言。是查，本件祕密證人甲○乃受證人保護法完善保障
    之證人，受有與被告隔離訊問及卷證內容保密之保護，且經
    查並無具有來自被告不當壓力之情形存在，是其所為證言並
    無隱瞞或虛偽陳述之必要，而今竟於審理中任意翻異自己偵
    訊及審理程序前、中段所為證述，而乃係因詰問內容及證據
    開示過程之逐步進行，而使犯罪事實認定趨於對自己不利及
    無法提出合理說明，而為前後不同之證述，復經本院當庭觀
    察證人甲○證言之內容、態度有所矛盾、遲疑或沈默不語；故
    證人甲○於審理後段交互詰問程序中變更其所使用行動電話門
    號之證言並無足採，乃屬當然。又公訴人及辯護人請求調查
    0000000000號門號之使用人並傳喚使用人到庭，以釐清事實
    真相之要求，因證人甲○之證述依上開析述已無足採信，故無
    再行傳喚0000000000號門號之使用人以釐清其證言真實性之
    必要，附此敘明。
  e.綜上可知，本件祕密證人甲○於被訴事實所指被告販賣毒品時
    間：96年12月9 日或10日，所使用之行動電話門號為「0954
    ……」，當屬無疑，先予敘明。
  次查，本件祕密證人甲○究竟有無於96年12月9 日或10日聯繫
    被告丁○○，而向其購買第二級毒品安非他命？及若有聯繫
    被告，證人甲○係以何種方式與被告聯繫？因秘密證人甲○於警
    、偵訊及審理中之證述，始終隨詰問方向而變更其證述內容
    且與客觀地理環境事實不符，證述內容亦前後矛盾，是其所
    為證述乃具高度不確定性，無從形成被告有罪之心證，而難
    堪採信，詳言之：
  a.證人甲○於警詢中證述：
    「（問：你於何時何地吸食安非他命？）我於96年12月12日
    凌晨5 時30分在苗栗市○○街2 號3 樓住處，吸食安非他命
    。」、「（問：你所吸食之毒品安非他命於何時？向何人購
    買？）我於96年12月9 日在苗栗市○○街2 號3 樓向一位徐
    小姐購買。」（見本院卷牛皮紙袋秘密證人甲○個人偵訊卷97
    年3 月5 日警詢筆錄第2 頁）；又偵訊時證述「（問：剛才
    警察使否有借提你指認丁○○正確的販賣地點？）是。」、
    「（問：之前為何說是源林街2 號？）96年12月13日為苗栗
    分局查獲時，我一直以為那個門牌是源林街2 號。」（見97
    年度他字第350 號偵查卷第19頁）是依警詢內容可知秘密證
    人甲○初次證述內容乃係，其購買及施用毒品之處所，均係在
    被告之住所，且施用之時間為購買後3 日即96年12月12日之
    凌晨。
  b.偵訊時則證述：
    「（問：你要買之前是否有跟丁○○聯絡？）有。我先在南
    苗三角公園以公共電話打給她，問她人現在在哪裡，我要到
    妳那邊去找妳，要處理東西，她跟我說她人現在在家中，我
    說我到妳家樓下的便利商店，再用公共電話撥給妳，妳再下
    來開門。」、「（問：後來是否有再聯絡）我在她家樓下便
    利商店的公共電話，位於源林街及為公路的轉角，我說我人
    已經到了，就要走過去妳家樓下，請她下來開門。」、「（
    問：後來如何交易？）我在源林街63號的門台前靠到丁○○
    ，我說我拿2 仟元給妳，買2 仟元的安非他命，她拿了錢，
    我就在她家樓下等她，不到三分鐘她就再走下來，手上拿了
    一包安非他命給我，重量約0.5公克。」、「（問：你是否
    有下車？）沒有我都坐在車上。」、「（問：後來有施用買
    來的安非他命？）有。安非他命拿到手後就回到自己的住處
    吸食。「（問：買到安非他命後幾點施用？）」當天下午 4
    點半。」（見97年度他字第350 號偵查卷第19～20頁：97年
    5 月9 日偵訊筆錄），是依偵訊證述內容，證人甲○施用之地
    點為自己家中，施用時間則為購買當日下午；均與前開警詢
    證述內容顯不相符。雖其後於本院審理中公訴人欲加以釐清
    而詰問之，惟秘密證人之答覆均屬答非所問，而無法做出合
    理之解釋或符合論理及經驗法則之說明（見本院卷第97年 8
    月19日審判筆錄第7 ～8 頁），是理論上最接近犯罪時點之
    警詢內容，其記憶當最為鮮明，卻與其後之偵訊及審理內容
    顯不相符，其證言即已有可疑之處。
  c.復查，證人甲○於本院審理初始證述本件事實經過情形乃：
    因96年12月9 日或10日當天其機車在苗栗縣苗栗市南苗派出
    所附近之機車店保養，且因其行動電話掉了，當時停機，故
    當日下午兩點多在苗栗縣苗栗市南苗公園旁中正路之太平街
    與新東路中間路段，以投幣式公共電話投了5 元或10元硬幣
    ，先撥打被告門號0000000000號行動電話告知被告說：「小
    燕我等一下有事情要去找妳處理。」；後繼續撥打證人乙○門
    號0000000 …號行動電話，請證人乙○開車載其前往北苗被告
    住處「拿東西」，約15分鐘後於南苗三角公園旁中正路與新
    東路路口紅綠燈下與證人乙○碰面；後證人乙○開車載證人甲○至
    距離苗栗縣苗栗市○○街63號3 樓被告住處下之騎樓，證人
    甲○即下車至距離被告住處50公尺左右位於為公路轉角7-11便
    利商店前投5 元或10硬幣撥打投幣式公共電話至被告門號00
    00000000號行動電話說：「我人到了。」，被告即從樓上走
    下，而於樓下騎樓處交付第二級毒品安非他命予證人甲○，買
    完後證人乙○將證人甲○載至南苗。證人甲○即騎乘修理完畢之機
    車回家，約同日下午4 點多到達位於三義之住處，返家後即
    開始施用購得之第二級毒品安非他命云云（見本院卷第87～
    105頁）。
  d.是可知，證人甲○究竟係以公共電話或行動電話連繫被告，雖
    於審理前、中段詰問程序，證人甲○證稱係以公共電話聯繫被
    告。惟，經辯護人於審理後段詰問程序，並提出「南苗公園
    旁中正路之太平街與新東路中間路段」、「源林街與為公路
    轉角7-11便利商店前」公共電話類型及分佈表，以及被告門
    號0000000000號行動電話通聯記錄，證明證人甲○前所證述撥
    打公共電話地點並無投幣式公共電話可供使用，且96年12月
    9 日及10日均無公共電話撥入被告手機之紀錄後（見本院卷
    第122～123頁、第44～49頁），證人甲○即改變偵訊乃至審理
    前、中期一貫證述內容，陳稱：係以「門號0000000000號」
    行動電話撥打予被告，且僅解釋：「（問：你剛才為何不說
    你是用上開行動電話打給被告的？）因為這支電話不是我的
    名字，我以為這支電話不是我的電話，這樣講出來『應該沒
    有作用』。」，全然答非所問，且無法作為證人甲○所以於審
    理前、中段為虛偽證述之具可信性之理由，且復繼續試圖圓
    謊，而陳稱：「（問：你現在的意思是說你剛才講說用公共
    電話打，是假的嗎？）我也有用公共電話打。」，復經追問
    ，始陳稱：「（問：剛才你說用公共電話打，是你說謊？）
    是的。」（見本院卷第99～100頁），再參酌證人甲○於偵訊
    中自始並無提及此門號手機，且無外部不當壓力存在而於前
    偵訊及審理程序隱瞞真正使用門號之可能，已如前述（見理
    由欄二(五)2.(1)d.）。
  綜上論述，可認秘密證人甲○所為證言當屬虛偽不實，無法認
    定證人甲○確有為購買第二級毒品安非他命而連繫被告之事實
    存在。蓋於96年12月9 日或10日下午，被告手機門號並無公
    共電話撥入之通聯紀錄，亦無與證人甲○所有之手機門號「09
    54……」之通聯紀錄；且被訴所指犯罪時間，真正存有通聯
    紀錄之0000000000號門號，係證人甲○於詰問後段時因事證之
    逐步開示，始遽為任意指述為己有，故其證言無法作為本院
    認定被告有罪高度確信之證據，不具有認定被告犯罪之證明
    力存在，殆堪認定。
  (2)秘密證人乙○部分：
  經查證人乙○偵訊中證述：「（問：看到丁○○賣給甲○的時、
    地？）在甲○被抓前幾天，就是不到一週，在丁○○樓下，是
    下午過後，但幾點我不確定，我都是下午兩點起床。我開我
    的轎車載甲○，『在為公路源林街處甲○打公共電話』給小燕說
    到了，小燕就下來開門，小燕說樓上有人，不方便上去，甲○
    就把兩仟元拿給小燕，『小燕拿一包安非他命給甲○』。」（
    見97年度他字第350 號偵查卷第31～32頁），可知於偵訊時
    ，證人乙○得明確證述證人甲○當時係用位於為公路及源林街口
    公共電話通知被告，且看見被告拿毒品予證人甲○，而與前開
    證人甲○之偵訊中近乎證述完全一致（見理由欄二(五)2.(1)b.
    ）。
  次查，其於審理中證述：「（問：你有載朋友去跟小燕買毒
    品嗎？）有的，『我在北苗中山路的非凡電動遊藝場時，碰
    到一個朋友』，他叫我載他去北苗拿東西，順便拿錢給人家
    ，到了北苗加油站那條路，他『在車上打了一通行動電話』
    ，就有一個女孩子下來，他就拿了兩仟元給那個女孩子。」
    、「（問：甲○當時也在北苗那家遊藝場裡面打電動嗎？）我
    沒有注意，他突然出現，他說要我載他去北苗，說十分鐘就
    回來了。」、「（問：那個女孩子拿了什麼給你那個朋友？
    ）『我沒有注意到』，『我載他去北苗』，我就回西湖鄉○
    ○○○○道那是什麼東西。」、「（問：你之前在檢察官那
    裡為何說有打公共電話？）她家附近沒有公共電話。」（見
    本欲卷第105 ～106 、108 頁），是可知證人乙○審理中證述
    與自己偵訊證述內容，及與證人甲○證述內容對照，存有下列
    矛盾不實之處：
  a.依證人甲○審理中證述，其係以行動電話撥打予證人乙○，而於
    南苗三角公園旁中正路與新東路路口紅綠燈下與證人乙○碰面
    ，此與證人乙○所證述雙方見面細節，係在北苗電動遊藝場突
    然碰到面後，經甲○請託而載其至被告住處云云，雙方證詞全
    無共通之處。且結束交易時，證人甲○明確陳稱證人乙○係載其
    至南苗下車，以方便證人甲○牽當日在南苗保養修理之機車返
    家，與證人乙○證述係載證人甲○至北苗下車，亦屬不同。
  b.又證人乙○前於偵訊中證稱：證人甲○『在為公路源林街處甲○打
    公共電話』予被告，被告有『拿一包安非他命給證人甲○』；
    審理中卻證稱『在車上打了一通行動電話』、對於被告交付
    何物予證人甲○則改稱：『我不知道那是什麼東西』。復經公
    訴人追問，為何之前說有打公共電話，乃竟只回覆：「被告
    家附近沒有公共電話。」，完全未對自己為何做出全然相反
    矛盾之證述內容做出解釋；且偵訊中得明確證述看到被告拿
    安非他命與證人甲○，審理中則改稱係個人臆測，是可知證人
    乙○之證詞反覆矛盾不可信，且隨審理過程之進行而變更證述
    內容，其證言自無供作為本件犯罪成立與否判斷基礎之可能
    。
  (六)末按，對於以秘密證人證述為認定犯罪事實憑證之案件，實
    務見解認為：「證人保護法第2 條所列之刑事案件，依該法
    規定，視其實際需要，給予證人身分保密措施，固仍應依法
    受對質及詰問，但此類案件多屬重大而社會矚目或具有組織
    性、隱秘性、暴力性之犯罪特質，法定刑度較重，是採證亦
    當更為嚴謹，『以避免秘密證人恃其身分隱秘之屏障，誣陷
    他人犯罪』，『自不能僅憑少數秘密證人之陳述，遽行認定
    被告犯罪』，而『須以其他補強證據互為參證，以證明其與
    事實相符』。」（見最高法院96年度台上字第1626號刑事判
    決意旨足參）。而本件不惟無其他補強證據以為與秘密證人
    證言互為參證，以證明證言所證述犯罪事實確屬存在，且秘
    密證人甲○及乙○之證言均有前後矛盾及無法解釋之處，並隨客
    觀事證之逐步詰問、開示而變更證述之內容，且並無外部不
    當壓力之存在而有翻異前詞之必要，是渠等證言即屬難於採
    信；復斟酌於偵訊及審理中證人甲○及乙○竟均得不約而同翻異
    前所證述，改本來秘密證人甲○聯絡方式之公共電話，變更為
    以手機聯繫，而無法提出合理之說明；是秘密證人甲○及乙○所
    為證述既有前述與事實及常情不合之處，其於警詢、偵查及
    本院審理中之證述，既有瑕疵，即難予遽採，是尚難認渠等
    所為被告有販賣第二級毒品犯行之證詞可採，而無從認定被
    告成立本件販賣第二級毒品犯行，自臻灼然。
  (七)綜上所述，本件公訴人所提出之證據，尚無法說服本院形成
    被告丁○○有罪之心證，且秘密證人甲○及乙○所為證言有上述
    瑕疵，自屬難予採信；且復無任何他扣案物品，如：毒品或
    分裝工具，以資佐證被告確有販賣第二級毒品之犯意及犯行
    ，是本件依調查所得之證據，尚無足夠之積極證據可資證明
    被告確有公訴意旨所指販賣第二級毒品安非他命之犯行，而
    無法為其有罪之認定，揆諸前揭法條及判決意旨，既不能證
    明被告犯罪，自應諭知被告無罪之判決。
  (八)末查，秘密證人甲○於本院審判時，就案情有重要關係之事項
    ，供前具結，而虛偽陳述（見本院卷第100 頁）；並有意圖
    使他人即本件被告受刑事處分之誣告犯嫌，是秘密證人甲○有
    無涉犯刑法第168 條及第169 條第1 項之偽證及誣告罪嫌，
    且秘密證人乙○有無與秘密證人甲○共同以偽證為手段而意圖使
    他人受刑事處分之犯意聯絡及行為分擔，均應由檢察官另行
    偵查處理，附此敘明。
三、適用之法律：
    刑事訴訟法第301 條第1 項前段。
本案經檢察官李基彰到庭執行職務。
中    華    民    國    97    年    9    月    23    日
                  刑事第二庭審判長法  官  吳炳桂
                                  法  官  魏宏安
                                  法  官  林靜雯
以上正本證明與原本無異。
如不服本判決，應於判決送達後10日內向本院提出上訴狀（應抄
附繕本），其未敘述上訴理由者，應於上訴期間屆滿後20日內補
提理由書狀於本院，上訴於臺灣高等法院臺中分院。
                                  書記官  劉千瑄
中    華    民    國    97    年    9    月    23     日


司法院資訊處製作；財團法人民間司法改革基金會備份。
